最高法院刑事判決　　　　　　　　　　111年度台上字第815號
上　訴　人　方柏竣



　　　　　　陳謙俊



上列上訴人等因違反毒品危害防制條例案件，不服臺灣高等法院
中華民國110年10月28日第二審判決（110年度上訴字第2502號，
起訴案號：臺灣新北地方檢察署 108年度偵字第12481、27575號
），提起上訴，本院判決如下：
    主  文
上訴駁回。
    理  由
一、按刑事訴訟法第 377條規定：上訴於第三審法院，非以判決
    違背法令為理由，不得為之。是提起第三審上訴，應以原判
    決違背法令為理由，係屬法定要件，且必須依據卷內資料為
    具體之指摘，並足據以辨認原判決已具備違背法令之形式，
    始屬相當。本件原判決綜合全案證據資料，本於事實審法院
    之推理作用，認定上訴人方柏竣、陳謙俊有其事實欄所載，
    自民國108年4月16日起至同年月27日止，在新北市○里區○
    ○街00號房屋（下稱本案製毒處所），與李冠成（業經第一
    審判處罪刑確定）共同製造第三級毒品愷他命之犯行，因而
    維持第一審論上訴人等以109年1月15日修正前毒品危害防制
    條例第4條第3項共同製造第三級毒品罪（均累犯），分別處
    方柏竣有期徒刑8年6月，陳謙俊有期徒刑4年4月，並諭知扣
    案如其附表一、二所示之物均沒收之判決，而駁回上訴人等
    在第二審之上訴，已詳敘其所憑證據及認定之理由（陳謙俊
    於警詢時、偵查中、第一審及原審審理時均自白犯行不諱）
    ，對於方柏竣所辯為何不足以採信，亦在理由內詳加指駁及
    說明，俱有卷存證據資料可資覆按，從形式上觀察，原判決
    並無足以影響其判決結果之違法情形存在。
二、上訴人等上訴意旨
㈠、方柏竣上訴意旨略以：陳謙俊及李冠成起意製毒，並由陳謙
    俊承租本案製毒處所共同製造愷他命，而伊雖到過現場，然
    並未參與其事，業據陳謙俊及李冠成證述在卷。至警方固在
    本案製毒處所 2樓採證扣得伊所丟棄之菸蒂，但此僅足以證
    明伊曾到過現場而已，尚不足據以證明伊參與共同製毒，參
    以現場所查扣之製毒器具經鑑驗並無伊之掌紋或指紋遺留，
    可徵伊所辯非虛。惟原審對於上揭有利於伊之情事未予詳查
    釐清，偏採陳謙俊及李冠成所為關於不利於伊之部分證言，
    作為認定伊參與本件犯罪之證據，殊有違誤云云。
㈡、陳謙俊上訴意旨略以：伊雖有製造甲基安非他命前科，然所
    犯本案祇係傾倒製毒先驅原料等邊緣事務，且製成之愷他命
    亦擬供己施用而已，情節並非重大，復於遭查獲後即坦認罪
    行，態度良好，犯情堪憫。原審疏未查明上情，遽以伊所犯
    前案經徒刑執行完畢，短期內再犯本案，對於刑罰之反應力
    薄弱，而依刑法第47條第1項規定加重其刑，復不依同法第5
    9條規定酌量減輕其刑，顯有不當云云。
三、惟查：
㈠、證據之取捨及事實之認定，均為事實審法院之職權，且供述
    證據之內容雖有參差或出入，本許法院依相關證據法則斟酌
    比較後加以取捨，而僅採其中與基本事實相符之一部據以裁
    判，並排斥與事實不符之其他部分，倘其採證認事並未違背
    證據法則，復已敘明其取捨證據之心證理由者，自不得任意
    指為違法而執為上訴第三審之適法理由。原判決依憑方柏竣
    供承：伊指示陳謙俊與李冠成將扣案相關製毒原料及器具搬
    運至本案製毒處所，嗣並多次前往，且曾攜帶擬供愷他命結
    晶過程所需用之保鮮盒至上開處所等語，核與證人陳謙俊、
    李冠成、陳德晉及廖嘉文（以上 2人涉犯本案經檢察官偵查
    認其等罪嫌不足而均為不起訴處分確定）所為不利於方柏竣
    之指證情節相符，佐以卷附刑案現場勘察報告、警方埋伏監
    控本案製毒處所之錄影畫面照片、內政部警政署刑事警察局
    相關鑑定書（其中包括本案製毒處所 2樓查扣之17根菸蒂殘
    留之生物跡證與方柏竣 DNA-STR型別相符），以及扣案如其
    附表一、二、三所示愷他命製成品（其中505.25公克、2,49
    7.06公克，係在方柏竣使用之000-0000號小客車上所查扣；
    另523.25公克，則係在方柏竣與李冠成位在新北市○○區○
    ○街00號2 樓居處所查扣）、半成品及供本案製毒所用或預
    備之物等證據資料，認定方柏竣確有本件被訴共同製造愷他
    命之犯行，已詳敘其憑據及理由；對於方柏竣在原審所為如
    其前揭上訴意旨所示之辯解，以及陳謙俊與李冠成關於附和
    方柏竣辯詞之部分證言，為何分係卸責及迴護之詞且與事實
    不符而均不足以採信，亦依據卷內資料詳予指駁說明（見原
    判決第3頁倒數第8行至第8頁倒數第5行）。核原判決之採證
    認事，尚無違經驗、論理及相關證據法則。方柏竣上訴意旨
    無視原判決明確之論斷與說明，仍執其不為原審所採信之相
    同陳詞，並就其有無參與本件製造愷他命行為之單純事實，
    再事爭辯，顯非適法之第三審上訴理由。
㈡、刑罰之量定，係實體法上賦予事實審法院得依職權自由裁量
    之事項，苟所量處之刑符合規範體系及目的，於裁量權之行
    使無所逾越或濫用，而無顯然違背公平、比例及罪刑相當原
    則者，即不得任意指摘為違法，而執為第三審上訴之合法理
    由。原判決以陳謙俊本件犯行係累犯，而於偵查及審判中均
    自白罪行，依循司法院釋字第 775號解釋意旨審酌相關犯情
    ，認依刑法第47條第 1項規定加重其所犯罪名之最低本刑，
    尚不至於使其承擔超過應負罪責之刑罰，而有違反比例及罪
    刑相當原則之情形，乃依上開規定加重其刑，再適用前述修
    正前毒品危害防制條例第17條第 2項規定減輕其刑後，認最
    低處斷刑度已非嚴峻，且其本案犯情，客觀上亦無情輕法重
    或有其他足以引起一般同情之情形，而無適用刑法第59條規
    定酌減其刑餘地；另敘明第一審判決於量刑時，已以陳謙俊
    之責任為基礎，依刑法第57條各款所列事項審酌相關犯罪情
    狀，量處有期徒刑4年4月，尚稱妥適，應予維持等旨，已說
    明其理由甚詳（見原判決第10頁第17行至第11頁第18行），
    核其維持第一審判決對陳謙俊所量之刑，尚未逾越法律所賦
    予得自由裁量刑罰之界限，亦無明顯違背公平、比例及罪刑
    相當原則之情形。陳謙俊上訴意旨對於原審科刑裁量職權之
    適法行使及已明確論斷說明之事項，猶執前揭泛詞，任意指
    摘原判決之量刑失當，同非合法之第三審上訴理由。
㈢、綜上，本件上訴人等上訴意旨均非依據卷內資料具體指摘原
    判決究有何違法或不當之情形，徒就原審採證認事及量刑職
    權之適法行使，任意指摘，自不足據以辨認原判決已具備違
    背法令之形式，揆諸首揭規定及說明，其等上訴均為違背法
    律上之程式，應併予駁回。
據上論結，應依刑事訴訟法第395條前段，判決如主文。
中    華    民    國   111    年    2     月    17    日
                  刑事第一庭審判長法  官  郭  毓  洲  
                                  法  官  林  英  志  
                                  法  官  林  靜  芬  
                                  法  官  周  盈  文  
                                  法  官  蔡  憲  德  
本件正本證明與原本無異
                                  書記官
中    華    民    國   111    年    2     月    18    日